【裁判字號】    98,軍上,4
【裁判日期】    980320
【裁判案由】    貪污治罪條例
【裁判全文】
臺灣高等法院高雄分院刑事判決           98年度軍上字第4號
上  訴  人
即  被  告  甲○○
                    現
選任辯護人  孟昭安律師
上列上訴人因貪污治罪條例等案件，不服國防部高等軍事法院高
雄分院97年上重訴字第008 號民國98年1 月12日第二審判決（初
審案號：國防部南部地方軍事法院97年訴字第118 號；起訴案號
：國防部南部地方軍事法院檢察署97年偵字第108 號），提起上
訴，本院判決如下：
     主  文
原判決關於違反貪污治罪條例部分撤銷，發回國防部高等軍事法
院高雄分院。
其他上訴駁回。
     理  由
一、撤銷發回部分：原判決認定上訴人即被告甲○○有如原判決
    事實欄所示之侵占公有財物犯行，因而駁回上訴人對於國防
    部南部地方軍事法院有罪判決之上訴，即維持初審判決，論
    處上訴人共同與公務員侵占公有器材二罪，各處有期徒刑10
    年，各褫奪公權2 年。侵占之物，應與陳永明連帶追繳並發
    還聯勤儲備中心海用總庫平海分庫，如全部或一部不能追繳
    時，追徵其價額或以其財產與陳永明連帶抵償之，固非無見
    ；惟查：陸海空軍刑法第76第1 項規定：現役軍人犯刑法下
    列之罪者，除本法另有規定外，依各該規定處罰（即第1 款
    至第10款所列刑法各罪章）。第2 項規定：前項各罪，特別
    法另有規定者，從其規定。是現役軍人如犯該條第1 項各款
    所列刑法之罪，倘陸海空軍刑法已另有處罰規定時，即無適
    用刑法或其特別法處罰之餘地。而陸海空軍刑法第64條第3
    項規定：竊取或侵占第1 項以外之軍用物品者，處有期徒刑
    1 年以上7 年以下有期徒刑。是現役軍人竊盜或侵占之物品
    ，倘係軍用武器或彈藥以外之軍用物品者，即應優先適用陸
    海空軍刑法第64條第3 項規定論處；況刑法瀆職罪章所列各
    罪，並無侵占公用器材罪，而貪污治罪條例第4 條第1項 第
    1 款之侵占公有器材罪，係刑法第336 條第1 項之公務侵占
    罪之特別法，而非刑法瀆職罪之特別法。本件依原審所認定
    之事實，即上訴人與共犯陳永明均為現役軍人，且共犯陳永
    明職務為聯勤儲備中心海用總庫平海分庫一組小組長，負責
    該組之軍品接收及撥發時效、管制等業務，亦係依據法令而
    服務於國家機關而具有法定職務權限之公務員，竟共同意圖
    為自己不法之所有，而侵占其職務保管之金屬板、CO2 滅火
    器鋼瓶等公有軍用物品等情，則上訴人所犯究係【刑法瀆職
    罪章】中所列之何罪？有無適用陸海空軍刑法第76條第1 項
    第2 款、第2 項及貪污治罪條例第4 條第1 項第1 款之餘地
    ？抑者，應逕依陸海空軍刑法第64條第3 項規定處罰之？原
    判決對此未詳予研求，遽依陸海空均刑法第76條第1 項第2
    款、第2 項及貪污治罪條例第4 條第1 項第1 款規定論處，
    即有調查未盡及適用法則不當之違誤。上訴意旨就此部分指
    摘原判決不當，非無理由，而此違背法令之情形，影響事實
    之確定，本院無法據以裁判，應將原判決此部分撤銷，發回
    原審法院更為審判。
二、上訴駁回部分：按「上訴高等法院之案件準用刑事訴訟法關
    於上訴第三審之規定。」軍事審判法第206 條第1 項但書定
    有明文。本件上訴人另犯陸海空軍刑法第75條第1 項之「在
    營區賭博罪」，係6 月以下有期徒刑之罪，依刑事訴訟法第
    376 條第1 款規定，不得上訴第三審。是本件上訴人就上開
    所犯「在營區賭博罪」，提起上訴，於法不合，應予程序駁
    回。
據上論結，應依軍事審判法第206 條第1 項、第199 條，刑事訴
訟法第397條、第395 條前段，判決如主文。
中    華    民    國    98    年    3     月    20    日
                  刑事第四庭    審判長法  官  蕭權閔
                                      法  官  李嘉興
                                      法  官  吳進寶
以上正本證明與原本無異。
不得上訴。
中    華    民    國    98    年    3     月    20    日
                                      書記官  林佳蓉


司法院資訊處製作；財團法人民間司法改革基金會備份。
